臺灣嘉義地方法院刑事判決　　　　　　　　　　　　九十三年度交簡上字第六四號
　　上　訴　人　甲○○
　　即　被　告
右列上訴人因被告過失傷害案件，不服本院嘉義簡易庭九十三年度嘉交簡字第三三九
號中華民國九十三年八月十九日第一審判決（臺灣嘉義地方法院檢察署檢察官聲請簡
易判決處刑案號：九十三年度偵字第三四一四號），提起上訴，本院管轄之第二審合
議庭判決如左：
    主  文
原判決撤銷。
甲○○因過失傷害人，處有期徒刑參月，如易科罰金，以參佰元折算壹日。
    事  實
一、甲○○並未領有汽車駕駛執照，依規定不得駕駛汽車，於民國九十二年十二月二
    日上午十一時十分許，駕駛車牌號碼Ｎ四—四三九八號自用小客車（下稱甲車）
    ，搭載沈美惠，沿嘉義縣大林鎮○○○○道，由北往南方向行駛，途經該道路二
    四九公里四百公尺處時，本應注意汽車應在遵行車道內行駛，欲超越同一車道之
    前車時，須先按鳴喇叭二單響或變換燈光一次，前行車減速靠邊或以手勢或亮右
    方向燈表示允讓後，後行車始得超越，超越時應顯示左方向燈並於前車左側保持
    半公尺以上之間隔超過，行至安全距離後，再顯示右方向燈駛入原行路線；且汽
    車在同一車道行駛時，除擬超越前車外，後車與前車之間應保持隨時可以煞停之
    距離，並應注意車前狀況，隨時採取必要之安全措施，而依當時天候晴、日間自
    然光線、柏油路面、路面乾燥、無缺陷、無障礙物、視距良好等情形觀之，並無
    不能注意之情事，竟疏未注意貿然自外側車道駛入右側之機車優先道，超越前方
    ，由黃文祺所駕駛車牌號碼七Ｇ—四五九號自用大貨車後（下稱乙車），向左駛
    入原行駛路線時，適前方同向有乙○○騎乘車牌號碼ＭＭＧ—九五五號重型機車
    （下稱丙機車）行駛在機車優先道上，甲○○見狀，煞避不及，右前葉子板擦撞
    丙機車（公訴人誤載為乙車）後置物架後，向左偏入外側車道內，黃文祺見狀向
    左閃避不及，右前車頭擦撞甲車左後車角，甲車失控飛越分隔島翻覆於對向車道
    內，乙車為閃避甲車，向左駛入內側車道時，復擦撞左前方同向幾併行於內側車
    道內，由鄧榮謀所駕駛車牌號碼ＱＯ—八００三號自用客貨車（下稱丁車），丁
    車受擦撞後，衝入分隔島，撞擊電線桿，電線桿倒下，插入對向車道，適由周志
    宏駛至之車牌號碼五Ｄ—四０三六號自用小客車（下稱戊車），致乙○○受有右
    側脛骨高崗骨折、右側髕骨（公訴人誤載為髖股）肌腱撕裂性骨折之傷害，沈美
    惠頭部亦受傷（未據告訴）。甲○○肇事後，在警方未查覺甲車肇事車輛之駕駛
    者身份時，即主動向警方表明其為甲車之駕駛，並於乙○○檢具驗傷單提出告訴
    後，配合警方調查，嗣並接受裁判。
二、案經甲○○自首及乙○○訴由嘉義縣警察局民雄分局報請臺灣嘉義地方法院檢察
    署檢察官聲請簡易判決處刑。
    理  由
一、訊據被告甲○○固坦承於右揭時、地駕駛甲車肇事之事實，惟矢口否認有何過失
    傷害犯行，辯稱：伊開車行駛在內側車道，時速約六十公里，遭後方大貨車撞擊
    後，翻車到北上車道，伊不知道車禍如何發生，伊並未看見乙○○所騎乘之機車
    ，亦未撞到他，伊亦是被害人云云。經查：
（一）右揭事實業據告訴人指訴綦詳，並經證人黃文祺證稱：當時伊行駛在台一線南
      下外車車道，甲○○行駛伊後方，後來甲○○行駛在機車優先道，在機車優先
      道撞到丙機車，甲車左閃撞到安全島翻車倒在北上車道，伊閃避不及左前車角
      撞到前面的丁車右後車角，二車車身碰撞等語，及證人鄧榮謀於警詢時證述稱
      ：伊當時行駛在南下內側車道上，後來右後車角及右側車身被後方大貨車追撞
      ，伊失控橫跨在安全島等語明確，而據卷附道路交通事故現場圖（見警卷第十
      七頁）、道路交通事故調查報告表（見警卷第十八頁至第二十頁）及現場照片
      、車輛高度比對照片（見警卷第第二十三頁至第二十六頁、本院卷第第二十四
      頁至第二十六頁）所示：(1)肇事後乙車左輪所遺留之煞車痕係自外側車道靠近
      分道線延伸至內側車道，甲車所遺留之輪胎滑痕係自外側車道延伸至內側車道
      等情，足徵肇事前甲車、乙車均行駛於台一線南下外側車道內，丙機車行駛於
      同向機車優先道上，丁車行駛於同向內側車道等事實甚明；(2)甲車右前葉子板
      擦痕高度與丙機車後置物架高度吻合，甲車左後車角凹損高度與乙車右前車頭
      凹陷部位高度亦吻合等情，可認甲車右前葉子板與丙機車後置物架發生擦撞，
      乙車右前車頭與甲車左後車角發生擦撞等事實；(3)肇事後甲車所遺留之輪胎滑
      痕自乙車煞車痕外側向內側車道延伸，又乙車左前車身與丁車右後車身碰撞接
      觸，顯見肇事前，丁車與乙車應分別併行於內外側車道，或雖未併行，惟前後
距離亦屬相近；從而，本件肇事原因應係被告駕駛甲車行駛於台一線南下外側
      車道內，黃文祺駕駛乙車行駛於甲車前方外側車道內，鄧榮謀駕駛丁車行駛於
      甲車左前方或左後方內側車道內，因乙車與丁車間隔距離過近，被告無法與乙
      車左側保持半公尺以上之間隔，自左側超車，所以駛入右側機車優先道，前方
      適有告訴人騎乘丙機車行駛於機車優先道上，被告超越乙車後，左偏駛入外側
      車道時，右前葉子板不慎擦撞丙機車後置物架，丙機車受擦撞後右偏滑入水溝
      ，黃文祺駕駛乙車自後方駛至，見狀往左煞閃，右前車頭仍擦撞自外側偏入之
      甲車左後車角，甲車受力後，左偏飛越分隔島翻覆，乙車與甲車擦撞後，往左
      偏，與左側之丁車碰撞接觸，丁車受力，左偏衝向分隔島，撞倒路燈，路燈倒
      下，撞到對向之戊車，可資認定。被告辯稱其駕駛甲車行駛於內側車道遭乙車
      自後追撞後翻覆云云，要與上開跡證不符，悖於事實，難予採信。另被告聲請
      本院勘驗甲車之損害情形，然甲車因車禍受損之情形，業經警員於車禍發生當
      時及翌日拍攝有照片存卷，且為被告所不爭執，被告之聲請顯無必要，附此敘
      明。
（二）按汽車應在遵行車道內行駛，欲超越同一車道之前車時，須先按鳴喇叭二單響
      或變換燈光一次，前行車減速靠邊或以手勢或亮右方向燈表示允讓後，後行車
      始得超越，超越時應顯示左方向燈並於前車左側保持半公尺以上之間隔超過，
      行至安全距離後，再顯示右方向燈駛入原行路線；且汽車在同一車道行駛時，
      除擬超越前車外，後車與前車之間應保持隨時可以煞停之距離，並應注意車前
      狀況，隨時採取必要之安全措施，道路交通安全規則第九十七條第一款、一零
      一條第三、第五款、九十四條第一、第三款分別定有明文。被告駕車自應注意
      上述道路交通安全規定。而依附卷之交通事故調查報告表及現場照片所示，本
      件肇事當時天候晴、日間自然光線、柏油路面、路面乾燥、無缺陷、無障礙物
      、視距良好，是天侯及路況皆良好，並無不能注意之情事，被告行經前開處所
      ，欲超越乙車時，竟疏未注意自乙車左側超越，貿然駛入右側機車優先道，越
      過乙車後，左偏駛入原行進路線時，亦疏未注意與行駛於機車優先道上之丙機
      車及後方之乙車保持安全距離，即貿然駛入，終致肇事，其駕駛行為顯有過失
      ，且本件交通事故經送臺灣省嘉雲區車輛行車事故鑑定委員會，復送臺灣省車
      輛行車事故覆議鑑定委員會鑑定，結果亦認：「一、甲○○駕駛自用小客車，
      超車時疏未保持行車安全間隔，衍生連環肇事，為肇事原因。二、黃文祺、乙
      ○○、鄧榮謀、周志宏無肇事因素。」，有臺灣省嘉雲區車輛行車事故鑑定委
      員會嘉鑑字第九三０一０七號鑑定意見書、臺灣省車輛行車事故覆議鑑定委員
      會府覆議字第九三二０一九八號函及其所附資料影本各一份在卷可資參照（見
      警卷第三十一頁至第三十六頁）。另告訴人確因本件車禍受有右側脛骨高崗骨
      折、右側髕骨肌腱撕裂性骨折之傷害，亦有財團法人佛教慈濟綜合醫院大林分
      院出具之診斷證明書份附卷（見警卷第二十一頁）足憑，則被告過失行為，與
      被害人所受傷害結果間，具有相當因果關係至為灼然。
（三）綜上，本件事證明確，被告犯行應堪認定。
二、核被告所為，係犯刑法第二百八十四條第一項前段之過失傷害罪。被告無駕駛執
    照駕車，因而致人受傷，應依道路交通管理處罰條例第八十六條第一項加重其刑
    。又被告肇事後，在警方未查覺甲車肇事車輛之駕駛者身份時，即主動向警方表
    明其為甲車之駕駛，並於乙○○檢具驗傷單提出告訴後，配合警方調查，業經證
    人即處理本件交通事故之警員丙○○於本院審理時具結證述無訛，是被告於具偵
    查犯罪權限之司法警察知悉肇事行為人前，主動表明其為本件事故當事人，配合
    調查陳述案發經過，嗣並接受裁判，查應符合刑法第六十二條前段自首之規定，
    爰依該規定減輕其刑，並先加重後減輕之。原審以被告事證明確，予以論罪科刑
    ，固非無見，惟查原審未審酌被告符合自首要件，未依刑法第六十二條前段減輕
    其刑，顯有未當。上訴人以其並無過失指摘原審判決不當，雖無理由然原審判決
    既有上揭瑕疵，自應由本院撤銷並自為判決。爰審酌被告並無前科，素行尚佳，
    為雙手殘障之人士，對本件車禍發生應負全部之肇事責任，被害人所受之傷情非
    輕，且未與被害人達成民事上之和解之犯後態度等一切情狀，量處被告如主文第
    二項所示之刑，並諭知易科罰金之折算標準。
據上論斷，應依刑事訴訟法第四百五十五條之一第一項、第三項、第三百六十九條第
一項前段、第三百六十四條、第二百九十九條第一項前段，刑法第二百八十四條第一
項前段、第六十二條前段、第四十一條第一項前段，道路交通管理處罰條例第八十六
條第一項，罰金罰鍰提高標準條例第一條前段、第二條，判決如主文。
本案經檢察官陳鈴香到庭執行職務。
中      華      民      國      九十三    年      十二    月   三十一   日
                             臺灣嘉義地方法院刑事第四庭
                                   審判長  法  官  劉  瓊  雯
                                           法  官  蔡  憲  德
                                           法  官  康  存  真
右正本證明與原本無異。
如不服本判決，應於判決送達後十日內向本院提出上訴狀( 應附繕本 )。告訴人或被
害人如對於本判決不服者，應具備理由請求檢察官上訴，其上訴期間之計算係以檢察
官收受判決正本之日期為準。
中      華      民      國      九十三    年      十二    月   三十一   日
                                           書記官  李  彩  娥
本件不得上訴。
附錄本案論罪科刑法條
刑法第二百八十四條第一項：
  因過失傷害人者，處六月以下有期徒刑、拘役或五百元以下罰金，致重傷者，處一
  年以下有期徒刑、拘役或五百元以下罰金。
